最　高　行　政　法　院　裁　定
　　　　　　　　　　　　　94年度裁字第01032號
再 審原 告　甲○○
再 審被 告　臺北市政府工務局建築管理處
代　表　人　何幼榕
再 審被 告　臺北市政府工務局新建工程處
代　表　人　乙○○
上列當事人間因有關補償事務事件，再審原告對於中華民國92年
10月9日本院92年度判字第1352號判決，提起再審之訴。本院裁
定如下：
　　主  文
再審之訴駁回。
再審訴訟費用由再審原告負擔。
　　理  由
一、按再審案件於再審判決後，當事人不得仍以同一之事實理由
    ，為對原判決重行提起再審之訴之主張，本院43年裁字第12
    號著有判例。
二、再審原告起訴意旨略謂：(一)原判決對於再審原告請求適用司
    法院釋字第215號解釋及都市計畫法第49條第1項之再審理由
    ，毫無交代，且不說明為何不適用此法規之理由，有判決不
    適用都市計畫法第49條第1項之違背法令。(二)依照都市計畫
    法第2條規定，如果都市計畫法有規定，即應優先適用，必
    須都市計畫法未規定者始有適用其他法律之餘地。本件對系
    爭土地及房屋之補償費，都市計畫法第49條第1項既有明文
    規定，即應優先適用，無適用土地法第215條第1項第3款及
    臺北市自訂之「臺北市舉辦公共工程對合法建築及農作物拆
    遷補償暨違章建築處理辦法」第3條、第10條第2項第2目規
    定之餘地。(三)本件土地徵收時間在民國77年6月15日，依照
    行為時之土地法第215條規定尚允許不合法之建築物應受一
    併徵收補償之規定，無排斥違章建築。嗣至78年12月29日才
    修正限制不合法建築不予徵收補償。本件土地既係依照行為
    時土地法第215條規定所為徵收，不能因嗣後法律修正而剝
    奪已發生之之補償權利。何況都市計畫法第49條第1項並無
    如修正後之土地法限制須合法房屋之規定，即應優先適用都
    市計畫法，無適用土地法第215條規定之餘地。(四)原判決所
    適用之臺北市政府自訂之處理辦法第3條、第10條第2項第2
    目規定，已牴觸都市計畫法第49條第1項後段之規定，參照
    中央法規標準法第7條、第5條第2款規定，應屬無效。原判
    決適用該處理辦法，即有違誤。(五)違章建築依行政院規定訂
    有緩期拆遷之辦法，不當然拆除，系爭房屋既係依據都市計
    畫法而拆遷，非依建築法規定而拆除，即須適用都市計畫法
    第49條第1項之特別規定辦理。(六)依照司法院釋字第215號解
    釋意旨，則系爭房屋之補償並不須經徵收程序，亦不侷限於
    合法建築，即可適用都市計畫法第49條第1項後段之特別規
    定按重建價格補償。原判決不適用司法院釋字第215號解釋
    ，即有再審原因。(七)依照行為時土地法第215條規定，對土
    地徵收，其上之建物亦應一併徵收，不因違章建築而有異，
    此觀本院88年度判字第1864號判決意旨亦明，是原判決有判
    決適用法規錯誤之違法云云。
三、經查再審原告所持上開理由與其在前次再審程序之起訴及補
    充理由狀之理由大致相同。惟查本院91年度判字第1427號判
    決業已指明再審原告前曾主張系爭坐落臺北市○○○路○段2
    號、2之2號、2之3號及三元街245號4戶房屋為合法房屋而非
    違章建築，申請再審被告臺北市政府工務局新建工程處就系
    爭房屋與土地一併徵收補償，依當時土地法第215條、第241
    條、都市計畫法第49條之規定，按重建價格予以補償，旋遭
    拒絕，訴經本院88年度判字第3368號判決認為系爭房屋屬臺
    北市舉辦公共工程對合法建築及農作改良物拆遷補償暨違章
    建築處理辦法第3條第2款第2目之違章建築，不合依各該法
    律規定按重建價格補償，而駁回其訴確定。再審原告就系爭
    房屋自無徵收補償處分所生之公法上請求權存在。且系爭房
    屋屬53年至77年8月1日間之違章建築，不合依當時土地法第
    215條、都市計畫法第49條、第52條規定，按系爭房屋重建
    價格百分之百計算發放補償費，而應依臺北市舉辦公共工程
    對合法建築及農作改良物拆遷補償暨違章建築處理辦法第10
    條第2款第2目所規定，按合法建築物重建價格百分之50核發
    拆遷處理費，並無錯誤。又系爭房屋為違章建築，不因建於
    自己之土地上而有異，自無從於徵收其所在之土地時一併予
    以徵收補償，徵諸當時土地法第215條第1項第3款規定甚明
    。再審原告主張得依當時土地法第215條、都市計畫法第49
    條、第52條規定，請求按系爭房屋重建價格百分之百計算補
    發補償費，難認有理由，因將再審原告之上訴駁回。再審原
    告不服，提起再審之訴，復經本院92年度判字第1352號判決
    （下稱原判決），以本件並無行政訴訟法第273條第1項第1
    款之再審原因。再審原告仍執陳詞所為前揭主張，衡屬其個
    人主觀之法律見解，縱存有爭執，仍難謂為適用法規錯誤，
    而執為再審之依據，以其再審之訴顯無理由，而予駁回。卷
    查，系爭房屋之基地於77年間辦理土地徵收時，再審原告並
    未申請一併徵收系爭房屋，且臺北市政府為辦理中正區○○
    街暨接順相關巷道拓寬工程，需拆除再審原告所有系爭4戶
    房屋，經再審被告臺北市政府工務局新建工程處以86年8月6
    日府工新字第86060973000號公告拆遷事宜，有本院88年度
    判字第3368號判決可稽。是以本件拆遷補償自應適用公告拆
    遷事宜當時之相關法令辦理。原判決認為本件並無適用都市
    計畫法第49條第1項後段及78年12月修正公布前土地法第215
    條等規定之餘地，即無不合。再審原告仍執前訴訟程序相同
    之理由，就系爭房屋補償費發放所應適用之法令，持與原判
    決不同之見解，並自作主張，認為本件有應適用都市計畫法
    第49條第1項後段及司法院釋字第215號解釋而不適用，及不
    應適用現行（即上開辦理拆遷時）土地法第215條第1項第3
    款規定而予適用致與本院88年度判字第1864號判決意旨相違
    背云云，核其係就再審案件於再審判決後，仍以同一理由，
    對原判決重為請求再審之主張，揆之首揭判例意旨，本件再
    審之訴即非合法，應予駁回。
四、依行政訴訟法第278條第1項、第104條、民事訴訟法第95條
    、第78條，裁定如主文。
中    華    民    國    94    年    6     月   9      日
                  第三庭審判長法  官　廖　政　雄
                              法  官　林　清　祥
                              法  官　鍾　耀　光
                              法  官　姜　仁　脩
                              法  官  胡  國  棟
以  上  正  本  證  明  與  原  本  無  異
中    華    民    國    94    年    6    月    9      日
　　　　　　　　　　　　　　　書記官　蘇　金　全
